【裁判字號】    91,簡上,831
【裁判日期】    920910
【裁判案由】    給付票款
【裁判全文】
臺灣臺北地方法院民事判決                        九十一年度簡上字第八三一號
    上  訴  人  台北國際商業銀行股份有限公司
    法定代理人  乙○○
    被上訴人    天剛資訊股份有限公司
    法定代理人  甲○○
    訴訟代理人  丙○○
右當事人間請求給付票款事件，上訴人對於中華民國九十一年九月二十八日臺灣臺北
地方法院臺北簡易庭九十一年北簡字第一四０七九號第一審判決提起上訴，經本院於
九十二年八月二十七日行言詞辯論後，判決如左：
    主      文
上訴駁回。
第二審訴訟費用由上訴人負擔。
    事      實
甲、上訴人方面：
一、聲明：求為判決：（一）原判決廢棄。（二）被上訴人應連帶給付上訴人新台幣
    （下同）四百八十五萬元，及自民國（下同）九十一年三月一日起至清償之日止
    ，按年息百分之六計算之利息。
二、陳述：除與原判決記載相同部分，予以引用外，並補稱：
    上訴人持有被上訴人簽發以訴外人金氏電腦股份有限公司（下稱金氏公司）為受
    款人、面額四百八十五萬元、票號為ＳＡ0000000、發票日為九十一年二
    月二十九日之支票一紙（下稱系爭支票），該票據正面雖有「禁止背書轉讓」之
    記載，惟係以橡皮印蓋用，且該處並未簽名，自不生禁止背書轉讓之效力。又上
    訴人係於九十年十一月十五日由訴外人金氏公司背書轉讓而取得系爭票據，此由
    副擔保票據票據明細表可資證明。
三、證據：除援用原審之立證方法外，另提出副擔保票據票據明細表、中華民國銀行
    公會七四年全會法字第０３２３號函、印文連體刊刻各一件為證。
乙、被上訴人方面：
一、聲明：求為判決：如主文第一項所示。
二、陳述：除與原判決記載相同部分，予以引用外，並補稱：
    若上訴人係自訴外人金氏公司背書受讓系爭支票，何以未於原審主張？且訴外人
    金氏公司亦於他訴中主張係交由上訴人「託收」，且系爭票據正面已載有「禁止
    背書轉讓」，上訴人自無法再依背書方式受讓。至「副擔保票據票據明細表」之
    真正涵義為「副擔保」作用，並非直接轉讓而發生清償效果。上訴人係因被上訴
    人對訴外人金氏公司提出假處分禁止系爭支票提示付款，上訴人不甘損失，遂將
    託收關係改稱為背書轉讓關係。
    理      由
一、本件上訴人起訴主張：上訴人執有被上訴人簽發之系爭支票一紙，詎屆期為付款
    之提示，竟遭退票，該票據正面雖有「禁止背書轉讓」之記載，惟係以橡皮印蓋
    用，且該處並未簽名，自不生禁止背書轉讓之效力，上訴人自得依票據關係請求
    被上訴人給付系爭票款等情，求為命被上訴人給付四百八十五萬元及自九十一年
    三月一日起至清償日止按年息百分之六計付利息之判決等情。
    被上訴人則以：若上訴人係自訴外人金氏公司背書受讓系爭支票，何以未於原審
    主張？且訴外人金氏公司亦於他訴中主張係交由上訴人「託收」，而系爭票據正
    面既已載有「禁止背書轉讓」，自不生背書轉讓之效力，故上訴人依票據關係請
    求被上訴人給付票款，即無理由等語，資為抗辯。
二、上訴人主張伊執有被上訴人簽發之系爭支票，詎屆期為付款之提示，竟遭退票之
    事實，業據上訴人提出支票及退票理由單各一件（見原審卷第九頁）為證，並為
    被上訴人所不爭執，是上訴人所為此部分之主張，應可信實。惟上訴人主張伊係
    經由訴外人金氏公司處背書而受讓系爭票據，並請求被上訴人應給付票款云云，
    則為被上訴人所否認，並以前開情詞置辯。
三、按記名匯票發票人有禁止轉讓之記載者，不得轉讓。背書人於票上記載禁止轉讓
    者，仍得依背書而轉讓之。但禁止轉讓者，對於禁止後再由背書取得匯票之人，
    不負責任。票據法第三十條第二項及第三項定有明文，依同法第一百四十四條規
    定，並準用於支票。上訴人辯稱前開「禁止背書轉讓」之記載係以橡皮印蓋用，
    且未簽名，尚難認係發票人於發票時所為，故不生禁止背書轉讓之效力云云，並
    提出銀行公會七四年全會法字第０３２３號函、印文連體刊刻各一件（見本卷第
    十六頁、第十七頁）為證。惟查系爭支票業已在正面以橡皮圖章蓋有記載「禁止
    背書轉讓」之文字，該文字後緊接發票人簽章欄，並蓋有發票人即被告公司及負
    責人之印鑑章，依照社會一般人之通念，應堪認係被上訴人於發票時所為，自生
    禁止背書轉讓之效力，而上訴人所提之前開銀行公會函示內容，亦不過在重申依
    社會觀念判斷，是否已足認該記載係發票人於發票時所為而已，故上訴人執此辯
    稱前開「禁止背書轉讓」之記載，不生禁止背書轉讓之效力云云，即無足取。次
    查系爭支票既係記名支票，受款人為訴外人金氏公司，復有禁止背書轉讓之記載
    ，故金氏公司即不得再依背書方式而為轉讓系支票，僅得依一般債權讓與之方式
    移轉權利，上訴人如自金氏公司背書轉讓，亦僅生通常債權讓與之效力，而不能
    取得票據上權利。上訴人雖云伊係自金氏公司背書轉讓系爭支票，並提出副擔保
    票據票據明細表一件（見本卷第十八頁）為證，觀之該副擔保票據票據明細表上
    雖記載：「本行所列票據，係由借款人同意提供貴行（指上訴人），作為償還本
    借戶對貴行所負一切債務之用，可任由貴行處分」等語，充其量僅能據為證明金
    氏公司以明細表所列支票可據為清償債務，尚不足據以證明系爭票據得背書轉讓
    ，及上訴人得經由背書轉讓取得票據權利之事實。況參之本院九十一年重訴字第
    一一０五號被上訴人對金氏公司提起確認債權不存在之訴訟中，金氏公司亦稱系
    爭支票係伊交由上訴人託收提示（見本院簡易庭卷第六十頁所附上開確定判決）
    等情，及系爭支票背面載有金氏公司帳號之事實，益見系爭支票係因票面載有禁
    止背書轉讓無法轉讓，故改以託收方式由上訴人自行扣款作為金氏公司清償對上
    訴人之債務。是上訴人辯稱其係自金氏公司背書轉讓系爭支票而得請求被上訴人
    給付票款云云，洵無可取。
四、綜上所述，上訴人依票據關係，請求被上訴人給付四百八十五萬元，及自九十一
    年三月一日起至清償日止，按年息百分之六計算之利息，即屬無據，不應准許。
    從而，原審所為上訴人敗訴之判決，並無不合。上訴論旨指摘原判決不當，求予
    廢棄改判，為無理由。
五、至兩造其餘之攻擊或防禦方法，及未經援用之證據，經本院斟酌後，認為均不足
    以影響本判決之結果，自無逐一詳予論駁之必要。
六、據上論結，本件上訴為無理由，依民事訴訟法第四百三十六條之一第三項、第四
    百四十九條第一項、第七十八條，判決如主文。
中      華      民      國    九十二    年      九      月      十      日
                        臺灣臺北地方法院民事第三庭審判長法  官  謝碧莉
                                                        法  官  李宜娟
                                                        法  官  林振芳
右正本證明與原本無異
本件不得上訴。
中      華      民      國    九十二    年      九      月    十二      日
                                                        書記官  葛映嵐


司法院資訊處製作；財團法人民間司法改革基金會備份。
